臺灣板橋地方法院刑事判決　　　　　　　 96年度訴字第676號
公　訴　人　臺灣板橋地方法院檢察署檢察官
被　　　告　乙○○
選任辯護人　陳德文律師
上列被告因違反毒品危害防制條例案件，經檢察官提起公訴（96
年度偵字第4823號），本院判決如下：
    主  文
乙○○持有第二級毒品，累犯，處有期徒刑壹年。扣案之第二級
毒品甲基安非他命貳包（總計驗餘淨重貳捌點陸公克）、大麻壹
包（驗餘淨重零點肆肆壹肆公克），均沒收銷燬之。電子磅秤壹
台，沒收。
其餘被訴販賣第二級毒品既遂罪部分，無罪。
    事　實
一、乙○○曾於民國88年間因違反毒品危害防制條例案件，經本
    院於89年8 月15日以89年度易字第1181號判處有期徒刑4 月
    確定。又於同年間因違反毒品危害防制條例案件，經臺灣士
    林地方法院於90年5 月28日以90年度訴字第96號判處有期徒
    刑8 月確定。又於同年間因侵占案件，經本院於89年8 月21
    日以89年度易字第3429號判處有期徒刑5 月，並經臺灣高等
    法院於89年10月18日以89年度上易字第3752號判處上訴駁回
    確定。上開3 罪經裁定應執行有期徒刑1 年3 月確定。另於
    89年間因竊盜案件，經本院於89年12月19日以89年度易字第
    4304號判處有期徒刑5 月確定。又於同年間因違反毒品危害
    防制條例案件，經臺灣高等法院於91年1 月17日以90年度上
    易字第4033號判處有期徒刑8 月確定。上開2 罪經裁定應執
    行有期徒刑1 年確定，並與上開應執行有期徒刑1 年3 月部
    分接續執行，嗣於91年12月16日假釋出獄，假釋縮刑期滿日
    期為92年9 月18日。繼於假釋期間之92年間因違反毒品危害
    防制條例案件，經本院於93年1 月8 日以92年度訴字第2642
    號判處有期徒刑1 年確定，並撤銷上開假釋，接續執行殘刑
    。嗣於94年9 月9 日假釋出獄，甫於94年9 月14日假釋縮刑
    期滿，假釋未經撤銷，未執行之刑以已執行完畢論。詎其仍
    不知悔改，明知甲基安非他命、大麻均係毒品危害防制條例
    公告管制之第2 級毒品，非經許可，不得持有，竟於96年1
    月15日晚上，在臺北市○○○路與新生北路附近之二二八公
    園，向姓名、年籍均不詳，綽號「小呂」之成年男子，以不
    詳價格取得第2 級毒品甲基安非他命2 包（起訴書誤載為安
    非他命，總計驗餘淨重28.6公克）、大麻1 包（驗餘淨重0.
    4414公克）及第3 級毒品硝甲西泮（硝甲氮平，Nimetazepa
    m ，俗稱「一粒眠」，驗餘淨重1.02公克，起訴書誤載為第
    2 級毒品MDMA，詳如後述），而未經許可持有之。嗣於96年
    1 月16日凌晨1 時57分許，乙○○搭乘友人甲○○所駕駛之
    車牌號碼6N-6560 號自用小客車，行經臺北市大安區○○○
    路與市○○道口時，為警發現可疑而予以攔檢盤查，於乙○
    ○隨身背包中查獲第2 級毒品甲基安非他命1 包（驗餘淨重
    0.01公克）。復於解送臺北市政府警察局大安分局偵查隊詢
    問時，從乙○○襪子內查獲第2 級毒品甲基安非他命1 包（
    驗餘淨重28.59 公克）、第2 級毒品大麻1 包（驗餘淨重0.
    4414公克）及第3 級毒品硝甲西泮（硝甲氮平，Nimetazepa
    m ，俗稱「一粒眠」，驗餘淨重1.02公克），並於乙○○隨
    身背包中查獲其所有，且供持有第2 級毒品甲基安非他命所
    用之電子磅秤1 台，而知悉上情。
二、案經臺北市政府警察局大安分局報請臺灣臺北地方法院檢察
    署呈請臺灣高等法院檢察署檢察長核轉臺灣板橋地方法院檢
    察署檢察官偵查起訴。
    理  由
壹、有罪（持有第2級毒品罪）部分：
一、證據能力部分：
(一)、按被告以外之人於審判外之言詞或書面陳述，除法律有規定
    者外，不得作為證據，刑事訴訟法第159 條第1 項定有明文
    。本件證人甲○○於警詢時之證述，係被告以外之人於審判
    外之言詞陳述，為傳聞證據。被告乙○○之選任辯護人就上
    開證述之證據能力於本院準備程序中提出爭執（見本院96年
    4 月4 日準備程序筆錄），復查無得例外取得證據能力之情
    況，應認無證據能力，不得採為認定被告有罪之證據。
(二)、按「證人依法應具結而未具結者，其證言，不得作為證據。
    」，刑事訴訟法第158 條之3 定有明文。查證人甲○○於偵
    查中所為之證述，雖為被告以外之人於審判外之言詞陳述，
    惟業經證人甲○○依法具結，自得為證據。
(三)、被告以外之人於審判外之陳述，經當事人於審判程序同意作
    為證據，法院審酌該言詞陳述或書面陳述作成時之情況，認
    為適當者，亦得為證據。當事人、代理人或辯護人於法院調
    查證據時，知有刑事訴訟法第159 條第1 項不得為證據之情
    形，而未於言詞辯論終結前聲明異議者，視為有前項之同意
    ，刑事訴訟法第159 條之5 定有明文。經查，本案其餘證據
    ，檢察官、被告及辯護人均未於言詞辯論終結前就其證據能
    力，聲明異議，是本案其他經調查之證據，依上開規定，自
    有證據能力。
二、上揭事實，業據被告乙○○於本院審理中供承不諱（見本院
    96年5 月25日審判筆錄），並經證人甲○○於本院審理中證
    述明確（見本院96年5 月25日審判筆錄），並有上開第2 級
    毒品甲基安非他命2 包（總計驗餘淨重28.6公克）、大麻1
    包（驗餘淨重0.4414公克）及電子磅秤1 台扣案，及臺北市
    政府警察局保安大隊、大安分局所製作之搜索扣押筆錄、扣
    押物品目錄表各1 份、照片13張在卷可稽（見臺灣板橋地方
    法院檢察署96年度偵字第1858號偵查卷第17頁至第22頁、第
    33頁至第35頁、第47頁至第54頁）。而上開扣案之第2 級毒
    品甲基安非他命、大麻，經送檢驗結果，確分別含第2 級毒
    品甲基安非他命、大麻成分無訛，此有交通部民用航空局醫
    務中心毒品鑑定書、臺北市政府警察局鑑驗通知書、內政部
    警政署刑事警察局鑑定書各1 紙在卷為憑（見本院刑事卷）
    ，足認被告持有第2 級毒品之自白與事實相符。至於起訴書
    雖認被告係犯販賣第2 級毒品甲基安非他命（起訴書誤載為
    安非他命）未遂罪嫌，惟被告於本院審理中堅決否認有於96
    年1 月16日販賣甲基安非他命予甲○○未遂之犯行，辯稱：
    伊購買第2 級毒品甲基安非他命係供己施用，但還沒有施用
    即被查獲，伊與甲○○係朋友，96年1 月16日伊至北投，請
    甲○○順路送伊回家，途中即被警察查獲，伊並無販賣第2
    級毒品甲基安非他命予甲○○未遂之犯行等語。經查，公訴
    人認被告有販賣第2 級毒品甲基安非他命未遂之犯行，係以
    證人甲○○於警詢之證詞及有上開第2 級毒品甲基安非他命
    、電子磅秤扣案為主要論據，惟證人甲○○於本院審理中證
    稱：「（你到底有沒有跟被告乙○○買過或拿過毒品安非他
    命？）都沒有，但我不否認我們有一起施用安非他命過，但
    安非他命是其他人的。」、「（你平常有施用安非他命的習
    慣嗎？）有。」、「（安非他命從何處來？）我都跟淡水一
    個綽號叫阿忠的人拿的，阿忠年約3 、40歲，他的真實姓名
    我不清楚，但不是被告乙○○。」、「（96年1 月16日凌晨
    1 時57分許，你是否和被告由你開車行經台北市○○○路與
    市○○道為警攔檢，並從被告的背包裡面扣得安非他命、電
    子磅秤等物？）確實有此事，那天被告去北投找朋友，我住
    淡水，二地相鄰很近，他打電話給我，問我可不可以載他回
    去臺北的住處，我就開朋友的車去北投中央北路接被告，當
    時被告身上有背包，他上車後坐在右前座，我們聊了大家在
    忙什麼，我沒有問他背包裡面有何物，他也沒有主動說背包
    裡面有毒品，是後來被警察查獲，從被告的背包裡面取出毒
    品我才知道他背包裡面的物品。」、「（96年1 月16日凌晨
    你不是跟被告約好買安非他命嗎？）不是。」、「（為何你
    在警詢中會說跟被告見面後，被告就問『你要不要毒品』？
    ）沒有此事，我跟警察說我只是純粹載被告，但警察說東西
    是在我的車上找到，我如果不這樣說，他們要辦我運輸毒品
    ，我當時是害怕，所以才照警察之前要我說的去說，警察叫
    我這樣說，都是在正式作筆錄之前教我的。」、「（你跟阿
    忠購買安非他命價錢為何？）1 公克約3 千到4 千元。」、
    「（阿忠真的不是庭上的被告？）不是。」、「（96年1 月
    16日那次不是被告打電話跟你說他那邊有安非他命，出來見
    個面，你就出來載他？）沒有，如果我要安非他命，在淡水
    就可以拿得到。」、「（你跟被告認識多久？）到現在已經
    差不多快2 年。」等語（見本院96年5 月25日審判筆錄），
    何況證人甲○○於警詢中證稱：「．．．乙○○打電話告訴
    我，意思說他那邊有第2 級毒品安非他命，出來見個面，見
    面就問我要不要毒品。」等語（見上開偵查卷第15頁），並
    未具體指出被告要販賣安非他命予證人甲○○之數量、金額
    ，且亦有可能係無償轉讓。又證人甲○○於偵查中證稱：「
    ．．．而開到一半的路上，他（乙○○）向我說，他身上有
    安非他命，問我要不要，因為我沒有錢，我還來不及和他交
    易就被查獲。」等語（見上開偵查卷第75頁），就被告究係
    先在電話中，或在車上才向證人甲○○兜售安非他命，證人
    甲○○證述前後不一，故無法僅憑證人甲○○有瑕疵之證詞
    ，即認被告有販賣第2 級毒品甲基安非他命未遂之犯行。又
    被告有施用第2 級毒品甲基安非他命之毒癮，亦有臺灣尖端
    先進生技醫藥股份有限公司濫用藥物檢驗報告1 紙在卷可稽
    （見本院刑事卷），其持有甲基安非他命之數量亦非龐大，
    且並未查獲分裝袋，其辯稱持有上開數量之毒品，係準備供
    其自己施用而持有等語，尚可採信，縱然被告隨身攜帶電子
    磅秤，亦可能係供買入毒品時秤量之用，難謂有何悖於常情
    之處，故尚不得以被告持有前開數量之甲基安非他命及電子
    磅秤，即認被告確有販賣第2 級毒品未遂之犯行。另被告供
    稱持有之第2 級毒品甲基安非他命係供己施用，但尚未及施
    用即被警察查獲等語（見本院96年5 月25日審判筆錄），故
    本案被告所持有之甲基安非他命，係被告施用甲基安非他命
    後才另行起意買入持有，故不能論以被告施用第2 級毒品罪
    ，併此敘明。綜上所述，本案事證明確，被告持有第2 級毒
    品之犯行洵堪認定，應依法論科。
三、核被告所為，係犯毒品危害防制條例第11條第2 項之未經許
    可，持有第2 級毒品罪。就被告未經許可，持有第2 級毒品
    甲基安非他命部分，依上述所認，尚無法論以毒品危害防制
    條例第4 條第6 項、第2 項之販賣第2 級毒品未遂罪，公訴
    人認被告係犯毒品危害防制條例第4 條第6 項、第2 項之販
    賣第2 級毒品未遂罪，尚有未洽，惟販賣第2 級毒品甲基安
    非他命未遂罪與持有第2 級毒品甲基安非他命罪，基本犯罪
    事實相同，本院自應就持有第2 級毒品甲基安非他命罪部分
    予以審理，並變更其起訴法條，附此敘明。被告同時持有第
    2 級毒品甲基安非他命、大麻，為想像競合犯，應依刑法第
    55 條 之規定，從一重處斷。被告持有第2 級毒品甲基安非
    他命數量超過10公克，就持有第2 級毒品甲基安非他命罪部
    分，應依毒品危害防制條例第11條第4 項之規定加重其刑。
    末查，被告有如事實欄所載之論罪科刑及執行情形，此有臺
    灣高等法院被告前案紀錄表1 份在卷可查，其於有期徒刑執
    行完畢後，5 年內再犯本件有期徒刑以上之罪，為累犯，應
    依刑法第47條第1 項之規定遞加重其刑。爰審酌被告素行不
    佳，犯罪之動機、目的、手段、持有第2 級毒品之數量、危
    害社會安寧秩序之情節及被告坦承持有犯行，犯後態度尚佳
    等一切情狀，量處如主文所示之刑，以資懲儆。
四、扣案之第2 級毒品甲基安非他命2 包（總計驗餘淨重28.6公
    克）、大麻1 包（驗餘淨重0.4414公克），為當場查獲之毒
    品（其內毒品與包裝袋無法析離完盡，應概認屬查獲之毒品
    ），不問屬於犯人與否，均應依毒品危害防制條例第18條第
    1 項前段之規定宣告沒收銷燬之。另扣案之電子磅秤1 台，
    係被告所有，且供持有第2 級毒品甲基安非他命所用之物，
    應依刑法第38條第1 項第2 款之規定宣告沒收。其餘扣案之
    針筒、筆記本、行動電話等物，與本案無涉，爰不併予宣告
    沒收。
五、公訴意旨另以：被告明知MDMA業經公告列為毒品危害防制條
    例第2 條所規定之第2 級毒品，不得持有，竟未經許可而持
    有。嗣於上述時間、地點為警查獲，扣得MDMA 6顆（淨重0.
    05公克）。因認被告亦同時涉犯毒品危害防制條例第11條第
    2 項之未經許可，持有第2 級毒品罪嫌等語。訊據被告固承
    認持有上開藥錠6 顆，惟上開藥錠6 顆經送鑑定結果，認係
    含第3 級毒品硝甲西泮成分（Nimetazepam ，俗稱「一粒眠
    」，驗餘淨重1.02公克），有臺北市政府警察局鑑驗通知書
    1 紙在卷可稽（見本院刑事卷），並非第2 級毒品MDMA，故
    尚難認被告有此部分持有第2 級毒品之犯行（毒品危害防制
    條例並無處罰持有第3 級毒品之明文），惟公訴人認此部分
    持有第2 級毒品犯行與上開起訴論罪之持有第2 級毒品罪部
    分有想像競合犯之裁判上1 罪關係，爰不另為無罪之諭知。
貳、無罪（被訴販賣第2級毒品既遂罪）部分：
一、公訴意旨略以：被告乙○○明知安非他命業經公告列為毒品
    危害防制條例第2 條所規定之第2 級毒品，不得販賣、持有
    ，竟基於販賣第2 級毒品安非他命之犯意，以門號00000000
    00、0000000000之行動電話與甲○○之門號0000000000號行
    動電話連絡，於95年12月28日21時30分許，在國道一號中山
    高速公路楊梅交流道附近會合，以新臺幣（下同）1,600 元
    之價格，販賣第2 級毒品安非他命1 包予甲○○。嗣於前述
    時間、地點為警查獲，經依甲○○之供述，進而查悉上情，
    因認被告涉犯毒品危害防制條例第4 條第2 項之販賣第2級
    毒品既遂罪嫌等語。
二、按犯罪事實應依證據認定之，無證據不得認定犯罪事實；又
    不能證明被告犯罪者，應諭知無罪之判決，刑事訴訟法第15
    4 條第2 項、第301 條第1 項分別定有明文。再刑事訴訟法
    第16 1條第1 項亦規定，檢察官就被告犯罪事實，應負舉證
    責任，並指出證明之方法，是檢察官對於起訴之犯罪事實，
    應負提出證據及說服之實質舉證責任，倘其所提出之證據，
    不足為被告有罪之積極證明，或其指出證明之方法，無從說
    服法院以形成被告有罪之心證，基於無罪推定之原則，自應
    為被告無罪判決之諭知（最高法院92年度臺上字第128 號判
    例意旨參照）。
三、本件公訴人認被告涉犯上開販賣第2 級毒品既遂罪嫌，無非
    係以證人甲○○於警詢之證詞及帳冊扣案為主要論據。訊據
    被告堅持否認有何販賣第2 級毒品之犯行，辯稱：伊並未於
    95年12月28日21時30分許，在國道一號中山高速公路楊梅交
    流道附近，以1,600 元之價格，販賣安非他命1 包予甲○○
    等語。經查：
(一)、按被告以外之人於審判外之言詞或書面陳述，除法律有規定
    者外，不得作為證據，刑事訴訟法第159 條第1 項定有明文
    。本件證人甲○○於警詢時之供述，係被告以外之人於審判
    外之言詞陳述，為傳聞證據。被告乙○○之選任辯護人就上
    開供述之證據能力於本院準備程序中提出爭執（見本院96年
    4 月4 日準備程序筆錄），復查無得例外取得證據能力之情
    況，應認無證據能力，不得採為認定被告有罪之證據。
(二)、按「證人依法應具結而未具結者，其證言，不得作為證據。
    」，刑事訴訟法第158 條之3 定有明文。查證人甲○○於偵
    查中所為之證述，雖為被告以外之人於審判外之言詞陳述，
    惟業經證人甲○○依法具結，自得為證據。
(三)、證人甲○○於偵查中證稱：「．．．向他（乙○○）買是在
    95年12月28日，在桃園的南崁交流道，買1600元，約0.25公
    克。」等語（見上開偵查卷第75頁），就向被告購買安非他
    命之地點係南崁交流道，或楊梅交流道，與警詢之證述不一
    。又證人甲○○於本院審理中證稱：「（你到底有沒有跟被
    告乙○○買過或拿過毒品安非他命？）都沒有，但我不否認
    我們有一起施用安非他命過，但安非他命是其他人的。」、
    「（你有無於95年12月28日晚上9 時30分在國道一號高速公
    路楊梅交流道和被告碰面？）我不太記得。」、「（你平常
    有施用安非他命的習慣嗎？）有。」、「（安非他命從何處
    來？）我都跟淡水一個綽號叫阿忠的人拿的，阿忠年約3 、
    40歲，他的真實姓名我不清楚，但不是被告乙○○。」、「
    （你跟阿忠購買安非他命價錢為何？）1 公克約3 千到4 千
    元。」、「（阿忠真的不是庭上的被告？）不是。」等語（
    見本院96年5 月25日審判筆錄）。再依卷附0000000000號行
    動電話之雙向通聯紀錄顯示（見本院刑事卷），95年12月28
    日，被告之0000000000、0000000000號行動電話與證人甲○
    ○之0000000000號行動電話均無通聯紀錄，且當日21時30分
    許，證人甲○○上開行動電話之受話地點在臺北市南港區，
    可見證人甲○○上開時間係在臺北市南港區，並非在桃園縣
    楊梅或南崁交流道附近，亦見證人甲○○於警詢或偵查中所
    稱被告以門號0000000000、0000000000號之行動電話與證人
    甲○○之0000000000號行動電話連絡，於95年12月28日21時
    30分許，在國道一號中山高速公路楊梅或南崁交流道附近，
    以1,600 元之價格，販賣安非他命1 包予甲○○等情並非屬
    實。另扣案之筆記本1 本，其內並無被告販賣第2 級毒品安
    非他命予證人甲○○之記載，故無法以此筆記本證明被告有
    販賣安非他命予證人甲○○既遂之犯行。
四、綜上所述，公訴人所舉之證據，尚不足以認定被告有於95年
    12月28日晚上9 時30分許，在國道一號高速公路楊梅交流道
    附近，以1,600 元之價格，販賣安非他命1 包予證人甲○○
    之犯行，復無其他積極確切之證據足認被告有此部分之販賣
    第2 級毒品之犯行，則就此部分，自應為被告無罪之諭知。
據上論斷，應依刑事訴訟法第299 條第1 項前段、第300 條、第
301 條第1 項，毒品危害防制條例第11條第2 項、第4 項、第18
條第1 項前段，刑法第11條前段、第55條、第47條第1 項、第38
條第1 項第2 款，判決如主文。
本案經檢察官郭季青到庭執行職務。
中　　華　　民　　國　　96　　年　　6 　　月　　13　　日
               刑事第十九庭  審判長 法  官  許必奇
                                    法  官  陳明偉
                                    法  官  曾正耀
以上正本證明與原本無異。
如不服本判決，應於判決送達後10日內，向本院提出上訴狀。
                                    書記官　陳淑怡
中　　華　　民　　國　　96　　年　　6 　　月　　13　　日
附錄本案論罪科刑法條全文：
毒品危害防制條例第11條
持有第1 級毒品者，處3 年以下有期徒刑、拘役或新臺幣5 萬元
以下罰金。
持有第2 級毒品者，處2 年以下有期徒刑、拘役或新臺幣3 萬元
以下罰金。
持有專供製造或施用第1 、2 級毒品之器具者，處1 年以下有期
徒刑、拘役或新臺幣1萬元以下罰金。
持有毒品達一定數量者，加重其刑至2 分之1 ，其標準由行政院
定之。
